臺灣高等法院臺中分院刑事裁定　　　　 100年度聲再字第80號
再審聲請人
即受判決人　陳慶雲
選任辯護人　顧立雄律師
　　　　　　張子柔律師
上列聲請人因違反公職人員選舉罷免法案件，對於本院99年度選
上訴字第1185號中華民國99年7月27日確定判決（原審案號：臺
灣苗栗地方法院98年度選訴字第5號，起訴案號：臺灣苗栗地方
法院檢察署98年度選偵字第44、46、47、48、49號），聲請再審
及停止刑罰之執行，本院裁定如下：
    主  文
再審之聲請及停止刑罰之執行聲請均駁回。
    理  由
一、聲請意旨略稱：聲請人因被訴違反公職人員選舉罷免法案件
    ，經台灣苖栗地方法院判決聲請人共同對於有投票權之人，
    交付賄賂，而約其投票權為一定之行使，處有期徒刑一年六
    月，聲請人不服而提起上訴，經本院以99年度選上訴字第
    1185 號判決駁回聲請人之上訴，聲請人不服再上訴最高法
    院，經駁回上訴而告確定，惟本案因發現確實之新證據，即
    同案被告陳富興於98年度聲羈字第355號98年11月24日訊問
    筆錄，及本院99年7月13日審判筆錄，其中同案被告陳富興
    於98年度聲羈字第355號98年11月24日訊問筆錄稱：「（問
    ：你有跟陳慶雲借錢嗎？）有（問：你是用什麼理由跟他借
    錢？）選舉需要用錢（問：有說是要買票嗎？）我是準備打
    算要買票用的，我想騙他（問：除了這五百萬，之前有無跟
    他借過？）沒有（問：是否於98年9月初之前就有跟陳慶雲
    說要向他借錢買票？）我那時是說要準備選舉，希望他可以
    借我錢」，及本院99年7月13日審判筆錄稱「˙˙˙五百萬
    元確實是借貸，是要用於選舉，選舉費用很多，如文宣等˙
    ˙˙那五百萬元確實是借貸」，可證98年11月19日於聲請人
    辦公室所查扣之500萬元現金，乃聲請人準備交付陳富興自
    行運用之競選經費，足以動搖原確定判決關於「聲請人與陳
    富興事先謀議向有投票權之人，交付賄賂罪，議定後並由聲
    請人備妥現金供執行買票行為」之認定，並因此對聲請人改
    為無罪之判決，爰依刑事訴訟法第420條第1項第6款規定聲
    請再審，請准予裁定開始再審，並即裁定停止刑罰之執行云
    云。
二、按因發現確實之新證據，足認受有罪判決之人應受無罪、免
    訴、免刑或輕於原判決所認罪名之判決者，得聲請再審，刑
    事訴訟法第420條第1項第6款定有明文。惟所謂發現新證據
    ，係指該證據於審判當時已經存在，為法院及當事人所不及
    知，不及調查斟酌，至其後始行發見，且就證據本身形式上
    觀察，固不以絕對不須經過調查程序為條件，但必須顯然可
    認為足以動搖原有罪確定判決，而為受判決人無罪、免訴、
    免刑或輕於原判決所認罪名之判決者為限。受理聲請再審之
    最後事實審法院，應就聲請再審理由之所謂「新證據」，是
    否具備事實審判決前已經存在，為法院、當事人所不知，事
    後方行發見之「嶄新性」，及顯然可認足以動搖原有罪確定
    判決，應為無罪、免訴、免刑或輕於原判決罪名之「顯然性
    」二要件，加以審查，為判斷應否准予開始再審之準據（最
    高法院100年度臺抗字第110號刑事裁定參照，另最高法院99
    年度臺抗字第761號、98年度臺抗字第535號等刑事裁定亦均
    同前意旨）。
三、經查：(一)、聲請意旨所載同案被告陳富興於98年度聲羈字第
    355號98年11月24日訊問筆錄，及本院99年7月13日審判筆錄
    等證據，均係原存在於本案卷內之證據資料，既於事實審法
    院判決前已經存在，非法院及當事人所不及知，事後始經發
    現者，已與發現新證據之「嶄新性」不符。(二)、再本院確定
    判決認定聲請人有共同對於有投票權之人，交付賄賂，而約
    其投票權為一定之行使行為係依據共同被告陳富興於原審陳
    稱：跟陳慶雲借四百萬元的本票及借據是我太太簽的，可能
    是陳慶雲覺得我很窮，我老婆在那邊上班可以扣薪比較有保
    障，且因為我沒有錢又想要買票，才要跟他借錢等語、被告
    陳慶雲亦於偵查中陳稱：我要求陳竹君簽立借據，當時的考
    量是日後如果陳富興不還我錢，我要找陳竹君還錢，陳富興
    根本沒什麼錢等語，認定被告陳富興雖有意參選，但因從事
    選舉之人脈暨買票之資力均有所不足，故而尋求有資力及人
    脈之被告陳慶雲襄助（見原確定判決第11-12頁），並說明
    關於扣案五百萬元現金之提領流程，業據被告陳慶雲於偵查
    中自陳：這筆錢是由公司出錢，吳偲嘉這個帳戶是我最近去
    向客戶拜託所借得的，公司的錢匯進去這個帳戶，我再拜託
    不知情的外地人蔡竺育去領，我們想說用一個不相干人的帳
    戶，這樣比較不會被發現，余玉琴也不知道這件事，我只是
    交代余玉琴去領這筆錢拿到我的辦公室給我等語，若該筆款
    項僅存有單純之借貸關係，被告陳慶雲何需捨簡便、安全之
    金融機構匯款而不為，卻大費周章向客戶請託借予帳戶、支
    使不知情之蔡竺育前往提領現金、再遣余玉琴將款項領至其
    辦公室以隱匿金流，是其意在逃避追緝，至為明顯，況被告
    陳慶雲已自承謀議賄選、指示員工造具選舉人名冊，並提供
    資金以發放賄款，復派遣自己員工發放賄款，乃實際指揮運
    作交付賄款之人，是其辯稱該扣案款項與其無涉，要難置信
    （見原確定判決第12頁），原確定判決採用同案被告陳富興
    於原審供述等證據為判決基礎，無違經驗法則或論理法則。
    聲請意旨所指上開原判決審理時已存在之陳富興上開供述證
    據，固然屬實，然查，同案被告陳富興於98年度聲羈字第
    355號98年11月24日訊問筆錄，經法官詢以：那就是跟陳慶
    雲講說要借錢買票？答稱：「是」，及於本院99年7 月13日
    審判筆錄稱：「五百萬元確實是借貸，是要用於選舉，選舉
    費用很多，如文宣等，買票是到最後階段才需要」各等語，
    可見同案被告陳富興亦明確供述有跟陳慶雲講說要借錢買票
    ，及借貸五百萬元是要用於選舉，買票是到選舉最後階段才
    需要等情，聲請人以該等筆錄作為主張「於98年11月19 日
    自伊辦公室所查扣之500萬元現金，乃伊準備交付陳富興自
    行運用之競選經費，陳富興欲將該筆現金用來支付競選開銷
    ，甚或用來買票，皆非伊所得干預云云（即係單純借貸，而
    非為提供買票之用之借貸）」之事實之新證據，顯然斷章取
    義，前揭證據本身自形式上觀察，均不足以動搖原有罪確定
    判決，而為聲請人無罪之判決，是以亦均與發現新證據之「
    顯然性」不符。
四、綜上所述，再審聲請人提出之證據，不具「嶄新性」及「顯
    然性」，自不合於刑事訴訟法第420條第1項第6款規定，再
    審聲請人據以聲請再審，為無理由，應予駁回。又按「聲請
    再審，無停止刑罰執行之效力。」、「法院認為有再審理由
    者，應為開始再審之裁定。為前項裁定後，得以裁定停止刑
    罰之執行。」，刑事訴訟法第430條前段、第435條第1項、
    第2項分別定有明文，準此，法院為開始再審之裁定後，始
    得以裁定停止刑罰之執行，本件既無該項情形，聲請人聲請
    裁定停止刑罰之執行，即失所據，應併予駁回。
據上論斷，應依刑事訴訟法第434條第1項，裁定如主文。
中    華    民    國   100    年    5     月    6     日
            刑事第六庭    審判長法  官  李  文  雄
                                法  官  陳  如  玲
                                法  官  蔡 王 金 全
上列正本證明與原本無異。
如不服本裁定，得於裁定送達後五日內向本院提出抗告狀(須附繕本)。
                                書記官  金  珍  華
中    華    民    國   100    年    5     月    6     日